【裁判字號】    88,上易,2798
【裁判日期】    890315
【裁判案由】    詐欺
【裁判全文】
臺灣高等法院臺中分院刑事判決              民國八十八年度上易字第二七九八號
    上  訴  人
    即 自訴 人  丙○○
    被      告  乙○○
                甲  ○
    共      同
    選任辯護人  陳修義
右上訴人因被告等詐欺案件，不服台灣彰化地方法院中華民國八十八年七月十四日第
一審判決（民國八十八年度自字第一五號），提起上訴，本院判決如左：
    主      文
上訴駁回。
    理      由
一、本案經本院審理結果，認第一審法院判決被告乙○○、甲○均無罪，核無不當，
    應予維持，並引用第一審判決書記載之理由（如附件）。
二、上訴人即自訴人丙○○（以下簡稱自訴人）上訴意旨，仍執自訴狀所載之情事及
    證據，以指摘原判決不當，惟第一審法院已將自訴之情事及證據，予以指駁，認
    不能證明被告等犯罪，已於判決理由欄，詳予說明，且自訴人於本院未提出其他
    不利於被告等之證據，是其上訴為無理由，應予駁回。
三、據上論斷，應依刑事訴訟法第三百七十三條、第三百六十八條，判決如主文。
中      華      民      國    八十九     年      三       月    十五    日
                                  臺灣高等法院臺中分院刑事第一庭
                                        審判長法  官  陳  嘉  雄
                                              法  官  龔  永  昆
                                              法  官  陳  登  源
右正本證明與原本無異。
不得上訴。
                                              書記官  林  桂  鳳
中      華      民      國    八十九     年      三       月    十六    日
                                                                        Ｏ
台灣彰化地方法院刑事判決                            八十八年度自字第一五號
    自  訴  人  丙○○  男四十二歲（民國○○○年○月○日生）
                        住彰化縣彰化市○○○街三十號
                        居彰化縣和美鎮○○里○○路一五九巷二二號
    代  理  人  張慶達律師
    被      告  乙○○  男五十三歲（民國○○○年○○月○日生）
                        住彰化縣和美鎮○○路○段七三巷三四號
                        身分證統一編號：Ｎ一六三九五六號
                甲○    女五十五歲（民國○○○年○月○日生）
                        住同右
                        身分證統一編號：Ｎ二一八三一五號
    共      同
    選任辯護人  陳修義律師
右列被告因詐欺案件，經自訴人提起自訴，本院判決如左：
    主      文
乙○○、甲○均無罪。
    理      由
一、自訴意旨略以：被告乙○○、甲○夫妻二人明知自己票據信用不佳，基於意圖為
    自己不法所有之犯意聯絡，於民國（下同）八十七年二月中旬假借其急需周轉及
    親戚陳金財之父過世急需用錢，持面額為新台幣（下同）十八萬七千元、二十六
    萬五千元之客票二張向自訴人借得十萬元，同月乙○○又持面額八萬元、十四萬
    八千元之支票向自訴人借七萬元現金及自訴人簽發之支票。詎被告所交付之支票
    屆期提示均遭退票。甲○又食髓知味，持三張合計面額各新台幣（下同）五萬元
    之支票換取自訴人簽發之支票並已兌現三十五萬元得逞，該三張支票屆期又退票
    。自訴人查知騙局後寄發存證信函催討債務，被告開立六張本票保證清償前開四
    十七萬三千元債務，嗣亦催討無著，因認被告二人共同涉有刑第三百三十九條第
    一項之詐欺罪嫌云云
二、按犯罪事實應依證據認定之，無證據不得推定其犯罪事實，刑事訴訟法第一百五
    十四條定有明文。又按事實之認定，應憑證據，如未能發現相當證據，或證據不
    足以證明，自不能以推測或擬制之方法，以為裁判基礎。又按告訴人之指訴係以
    使被告受刑事訴追為目的，是其陳述是否與事實相符，仍應調查其他證據以資審
    認（最高法院四十年台上字第八六號、五十二年台上字第一三○○號判例參照）
    。又按刑法第三百三十九條第一項之詐欺罪，必須行為人自始基於不法所有之意
    圖，以詐術使人交付財物，始能構成。至於民事債務當事人間，若有未依債務本
    旨履行給付之情形，原因非一，非必出於自始無意給付之詐欺犯罪一端，而刑事
    被告依法不負自證無罪之義務，故在別無積極證據之情形下，不得以被告單純債
    務不履行之狀態，推定被告自始即有不法所有之意圖而施用詐術。本件自訴人認
    被告二人涉犯詐欺取財犯行，係以自訴人所提出支票及退票理由單、本票等物影
    本為證，復以存證信函為佐。
三、訊據被告二人均堅決否認有何詐欺取財犯行，辯稱：十八萬七千元之客票係案外
    人陳金財持向乙○○調現，渠等向自訴人調現十萬元，並將該十萬元交予陳金財
    ，陳金財與自訴人之間就上開債務已達成和解，其他客票均非被告所交付予自訴
    人，而其餘被告為發票人之支票，係自訴人向被告借用空白支票，因雙方長期有
    金錢往來，自訴人近一、二年手頭不便，故將支票借予自訴人，由自訴人自己填
    寫內容，自訴人竟拿來告渠二人，另外甲○所簽發的六張本票，係自訴人拿來要
    甲○作保，並稱不會害伊等語，甲○才委由陳照陽書寫，渠二人並無詐欺自訴人
    等語。經查：自訴人之指訴係以被告受刑事訴追為目的，仍應調查其他證據以查
    其所述是否與事實相符，又自訴人所提支票及退票理由單、本票等件，僅足證明
    被告與自訴人間具有債之關係，尚難證明被告二人自始即有不法所有意圖而施用
    詐術，自訴人雖稱證人陳照陽知悉債務關係之經過云云，惟經本院訊之證人陳照
    陽結果，證人陳照陽均稱對於前開系爭票據發生之原因均不知情等語，至於證人
    陳德郎僅到庭證述其有聽甲○說過向自訴人拿十萬元等語而已，對於其餘細節均
    不清楚，復以自訴人與陳金財之間就債務糾紛已達成和解，有被告二人提出陳金
    財與自訴人之間之和解書一件，是以自訴人亦無從證明被告二人有何施用詐術之
    情形。此外，自訴人及被告均無從提供陳金財正確之住址供本院傳喚調查，自訴
    人既已無從提供其他事證供本院查證，本院亦查無積極證據足以證明被告二人有
    何等不法所有意圖而施用詐術之情事，是以本件票據上之債權債務關係，亦應僅
    屬民事糾葛，與刑法詐欺罪要件尚屬有間；自訴人所訴難認為事實，所訴殊嫌乏
    據，尚非可採。縱上所述，自訴人未能提出其他證據且亦查無其他積極證據可資
    證明被告二人有何上開犯行，揆諸首開說明，自應為被告無罪之諭知。
據上論斷，應依刑事訴訟法第三百四十三條、第三百零一條第一項，判決如主文。
中      華      民      國    八十八    年      七      月     十四     日
                                    臺灣彰化地方法院刑事第二庭
 法      官  陳  弘  仁
右正本證明與原本無異。
如不服本判決，應於收受送達後十日內向本院提出上訴狀，上訴於台灣高等法院台中
分院（須附繕本）。
告訴人或被害人對於判決如有不服具備理由請求檢察官上訴者，其上訴期間之計算係
以檢察官收受判決正本之日期為準。
                                        法院書記官  陳  瑞  志
中      華      民      國    八十八    年      七      月     二十     日


司法院資訊處製作；財團法人民間司法改革基金會備份。
